臺灣嘉義地方法院民事判決
110年度訴字第429號
原      告  羅〇惠  
訴訟代理人  吳佳融律師
被      告  簡〇潔  

訴訟代理人  蔡金保律師

上列當事人間損害賠償事件，本院於民國111年1月7日言詞辯論
終結，判決如下： 
    主  文
被告應給付原告新台幣參拾萬元，及自民國一一〇年八月三十一
日起至清償日止，按年息百分之五計算之利息。
原告其餘之訴駁回。
訴訟費用由被告負擔五分之一，餘由原告負擔。
本判決第一項於原告以新台幣拾萬元為被告供擔保後得假執行，
但被告如於假執行程序實施前，以新台幣參拾萬元供擔保後，得
免執行。
原告其餘假執行之聲請駁回。  
    事實及理由
一、原告主張：
㈠、原告與訴外人費〇修(下逕稱費〇修)為夫妻，被告明知費〇修與
    原告為配偶關係，竟與費〇修相戀長達6年，被告亦自承與費
    〇修於6年間有發生數百次超友誼的關係，此有被告傳送予費
    〇修之微信訊息紀錄「你睡我的時間每天新台幣(下同)5000
    元，民國103年11月至108年10月，每周見1次面整天，每次
    休息4個小時，一年54週，共約270次；108年11月至110年2
    月，每週見2次面整天，每次休息5小時，共約64次。270次+
    64次=334次x5000元/次=167萬元…」可證。而被告以費〇修之
    配偶身分自居，被告曾經自承自己忘記自己身分，遇到困難
    時就打給費〇修求救，並期盼原告與費〇修離婚。原告與費〇
    修之婚姻因被告之介入，婚姻關係瀕臨破裂，多次談及離婚
    。更有甚者，被告於110年4月間竟與費〇修仍有金錢往來，
    足令原告崩潰。
㈡、被告雖稱為中低收入戶，然其係中國百方針織有限公司之台
    灣總代理，擁有台灣百方商標等4個商標註冊，並自述每月
    收入六位數字以上，連續三年即2018年至2021年獲得銷售冠
    軍，業績長虹。是縱稅務電子閘門所得調件明細所示，被告
    名下幾無財產，然被告之社會上身分地位、經濟能力，不得
    僅以稅務電子閘門資料判斷。
㈢、被告與費〇修為相姦行為及其他親密逾越男女交往分際之情事
    ，顯係故意以背於善良風俗之方法，破壞原告家庭共同生活
    之圓滿安全及幸福，不法侵害原告基於配偶關係所享有之身
    分法益及配偶權而情節重大，使原告精神上受有相當之痛苦
    。考量本件侵權行為期間頗長、原告所受損害及其他一切情
    狀，爰依民法第184條第1項、第195條第1項及第3項之規定
    ，請求被告負損害賠償責任。
㈣、並聲明：
 1、被告應給付原告150萬元，及自起訴狀繕本送達翌日起至清
    償日止，按年息百分之五計算之利息。
 2、前項聲明原告願供擔保請准宣告假執行。 
 3、訴訟費用由被告負擔。
二、被告主張：
㈠、被告因費〇修之追求而有交往、逾越分際之行為，交往期間為
    避免傷害到原告，均以一般朋友應對，隱瞞二人間之關係。
    原告於110年2月25日打電話給被告，要求被告不准私下和費
    〇修見面，被告亦答應原告，並當日以微信告知費〇修不再繼
    續交往並斷絕關係。被告行為後已深刻反省，不再與費〇修
    有逾越分際之交往行為，然被告為中低收入戶，須獨立撫養
    一個未成年女兒以及84歲的父親，原告索討之金額實已遠超
    出被告能力範圍。
㈡、並聲明：
 1、原告之訴及其假執行之聲請均駁回。
 2、訴訟費用由原告負擔。
 3、如受不利之判決，願供擔保，請准宣告免為假執行。
三、本院判斷:
㈠、原告主張之事實，業據其提出Line紀錄、微信截圖、簡訊截
    圖、診斷證明書(均為影本，本院卷一第19至33頁、第155至
    161頁、第272頁、第372至397頁)為證，且為被告所不爭執
    ，自堪信為真實。
㈡、原告以被告與費〇修間親密婚外情關係，侵害其基於婚姻關係
    之身分法益及配偶權而情節重大為由，依侵權行為法律關係
    ，請求被告賠償精神慰撫金150萬元，是否有理？
 1、按因故意或過失不法侵害他人權利者，負損害賠償之責任；
    故意以背於善良風俗之方法，加損害於他人者亦同；不法侵
    害他人之身體、健康、名譽、自由、信用、隱私、貞操，或
    不法侵害其他人格法益而情節重大者，被害人雖非財產上之
    損害，亦得請求賠償相當之金額。此於不法侵害他人基於父
    、母、子、女或配偶關係之身分法益而情節重大者準用之。
    民法第184條第1項、第195條第1項前段、第3項分別定有明
    文。又按民法第184條第1項前段規定，以權利之侵害為侵權
    行為要件之一，故有謂非侵害既存法律體系所明認之權利，
    不構成侵權行為。惟同法條後段規定，故意以背於善良風俗
    之方法加害於他人者，亦同。則侵權行為係指違法以及不當
    加損害於他人之行為而言，至於侵害係何權利，要非所問。
    而所謂違法以及不當，不僅限於侵害法律明定之權利，即違
    反保護個人法益之法規，或廣泛悖反規律社會生活之根本原
    理的公序良俗者，亦同。通姦之足以破壞夫妻間之共同生活
    而非法之所許，此從公序良俗之觀點可得斷言，不問所侵害
    係何權利，對於配偶之他方應構成共同侵權行為。婚姻係以
    夫妻之共同生活為其目的，配偶應互相協力保持其共同生活
    之圓滿安全及幸福，而夫妻互守誠實，係為確保其共同生活
    之圓滿安全及幸福之必要條件，故應解為配偶因婚姻契約而
    互負誠實之義務，配偶之一方行為不誠實，破壞共同生活之
    圓滿安全及幸福者，即為違反因婚姻契約之義務而侵害他方
    之權利(最高法院55年台上字第2053號判決先例參照）。準
    此，第三人與他人之配偶間發生足以破壞該他人夫妻共同生
    活之圓滿安全及幸福之行為者，該第三人即為侵害他人之配
    偶權及以背於公序良俗之方法侵害他人身分法益之侵權行為
    人。
 2、被告明知費〇修為有配偶之人，彼等竟為男女關係之交往，
    且親密行為已足以破壞原告夫妻生活之圓滿和諧，自係共同
    不法侵害原告基於婚姻關係之身分法益及配偶權，且屬情節
    重大，堪認原告受有精神上之痛苦，揆諸首揭說明，原告依
    侵權行為法律關係，請求被告賠償精神慰撫金，核屬有據。
 3、再按不法侵害他人之人格權，被害人受有非財產上損害，請
    求加害人賠償相當金額之慰撫金時，法院對於慰撫金之量定
    ，應斟酌實際加害情形、所造成之影響、被害人所受精神上
    痛苦之程度、雙方之身分、地位、經濟狀況及其他各種情形
    ，以核定相當之數額。又身分法益與人格法益同屬非財產法
    益，有關人格法益受侵害酌定慰撫金之標準，自得為衡量因
    身分法益受侵害所生損害賠償金額之參考（最高法院47年台
    上字第1221號、51年台上字第223號、76年台上字第1908號
    判決先例意旨參照）。衡之被告與費〇修長期發生婚外情，
    破壞原告之家庭幸福圓滿，原告精神上自受有相當痛苦。再
    審酌原告為高職畢業，長年擔任家庭主婦23年、並無收入，
    僅為貼補家用，販售手工饅頭，109年度所得250,384元、財
    產總額9,864,730元；被告為技術學院畢業，從事直銷工作
    ，109年度所得0元、財產總額0元，為單親媽媽，尚有學齡
    之女待養等情，業據兩造陳明在卷（見本院卷一第140頁、
    第283頁、第251頁），並有兩造稅務電子閘門財產所得調件
    明細可稽（見本院卷一第51至61頁），爰斟酌被告加害之情
    形、原告所受精神痛苦程度，及兩造之身分、職業、社會地
    位、經濟狀況等一切情狀，認原告請求被告賠償精神慰撫金
    以30萬元為適當。逾此範圍之請求，尚難准許。
五、綜上所述，原告依民法第184條第1項、第195條第1、3項規
    定，請求被告給付30萬元，及自起訴狀繕本送達翌日即自11
    0年8月31日（見本院卷一第49頁）起至清償日止，按年息5%
    計算之利息部分，為有理由，應予准許；逾此部分之請求，
    則無理由，不應准許。本件兩造均陳明願供擔保請准宣告假
    執行及免為假執行之宣告，原告勝訴部分，經核均無不合，
    爰分別酌定相當之擔保金額予以准許，至於原告敗訴部分，
    其假執行之聲請已失所附麗，應併予駁回之。
六、本件事證已臻明確，兩造其餘之攻擊或防禦方法及所用之證
    據，經本院斟酌後，認為均不足以影響本判決之結果，爰不
    逐一論列，附此敘明。
七、據上論結，本件原告之訴為一部有理由、一部無理由，爰一
    民事訴訟法第79條、第390條第2項、第392條第2項，判決如
    主文。 
中　　華　　民　　國　　111 　年　　1 　　月　　22　　日
                  民事第三庭法　官　陳婉玉   
以上正本係照原本作成。
如對本判決上訴須於判決送達後20日內向本院提出上訴狀。
如委任律師提起上訴者，應一併繳納上訴審裁判費。 
中　　華　　民　　國　　111 　年　　1 　　月　　22　　日
                            書記官　蕭惟瀞